臺灣花蓮地方法院民事裁定　九十三年再易字第八號
　　再 審 原 告　甲○○
　　再 審 被 告　乙○○
右當事人間請求給付票款事件，再審原告對於本院民國九十二年十二月三十日九十二
年度花簡字第二三九號第一審確定判決及民國九十三年十月十三日九十三年度簡上字
第六號第二審確定判決提起再審之訴，本院裁定如左：
      主      文
再審之訴駁回。
再審訴訟費用由再審原告負擔。
      理      由
一、再審意旨略以：再審被告於本院九十二年度花簡字第二三九號第一審起訴主張：
    「其持有之支票，因屆期未獲兌現，因當初是陳光毅為清償積欠其借款，而交付
    以被告即上訴人（即再審原告）為發票人，面額新台幣（下同）三十三萬元之支
    票乙張，後因該張支票退票，陳光毅再交系爭支票給原告即被上訴人（即再審被
    告）以換回第一張支票，原告即被上訴人非惡意或無對價取得系爭票據‧‧‧」
    等語，不但並非事實且亦與事理有違。蓋：(一)系爭支票內既無訴外人陳光毅之背
    書，且亦已為訴外人陳光毅所否認；(二)訴外人陳光毅未自認其有以系爭支票向再
    審被告借款之事實；(三)依證據法則，系爭支票在再審被告與訴外人陳光毅之間，
    在再審被告未依法取得其有借款之確認之訴之確定判決前，無從予以認定。是原
    確定一審及二審判決以再審原告無法證明再審被告係無對價取得系爭票據，而為
    再審被告即原告即被上訴人勝訴之判決，並駁回再審原告即被告即上訴人之上訴
    ，顯屬適用法規錯誤之枉法裁判，為此爰依民事訴訟法四百九十六條第一項第一
    款之規定，提起再審之訴。
二、按確定判決適用法規顯有錯誤者，得以再審之訴對於確定判決聲明不服，民事訴
    訟法第四百九十六條第一項第一款定有明文。所謂適用法規顯有錯誤者，係指確
    定裁判所適用之法規顯然不合於法律規定，或與司法院現尚有效及大法官會議之
    解釋，或最高法院尚有效之判例顯然違背者而言，不包括認定事實錯誤、漏未審
    酌證據、取捨證據失當及裁判不備理由之情形在內（最高法院六十年台再字第一
    七○號判例、六十三年台上字第八八○號判例、七十一年台再字第一四三號判決
    、七十一年台再字第二○九號判決意旨參照）。
三、本件再審原告以本院九十二年度花簡字第二三九號、九十三年度簡上字第六號確
    定判決有民事訴訟法第四百九十六條第一項第一款之再審事由提起再審之訴，然
    觀諸再審原告所提出前開再審理由，均係就系爭給付票款事件所為事實認定及證
    據取捨之論述，顯非民事訴訟法第四百九十六條第一項第一項所指「適用法規顯
    有錯誤」之再審事由，則依前開判例及判決意旨，本件再審原告自不得憑此為再
    審理由提起再審之訴。
四、此外，再審原告並未具體指摘原確定一審及二審判決有何積極適用法規顯然不合
    法律規定，或與司法院現尚有效及大法官會議之解釋，或最高法院尚有效之判例
    顯然違背之情事，其仍執陳詞，指摘原確定一審及二審判決適用法規顯有錯誤云
    云，核其內容，無非徒憑己見，漫指前訴訟程序歷審斟酌證據或認定事實為不當
    ，均與民事訴訟法第四百九十六條第一項第一款之再審要件不符。綜上所陳，本
    件再審之訴為不合法，應予駁回。
五、據上論結，本件再審之訴不合法，依民事訴訟法第五百零二條第一項、第七十八
    條，裁定如主文。
中　　　華　　　民　　　國　　九十四　　年　　　三　　　月　　　七　　　日
　　　　　　　　　　　　　　　臺灣花蓮地方法院民事庭
　　　　　　　　　　　　　　　　　審判長法官　蕭廣政
　　　　　　　　　　　　　　　　　法　　　官　陳心弘
　　　　　　　　　　　　　　　　　法　　　官　陳燁真
右為正本係照原本作成。
如對本裁定不服，應於送達後十日內，向本院提出抗告狀（應按對造人數抄附繕本，
並繳納抗告費新臺幣壹仟元）。
中　　　華　　　民　　　國　　九十四　　年　　　三　　　月　　十一　　　日
　　　　　　　　　　　　　　　　　法院書記官　陳源財
